臺灣高雄地方法院行政訴訟判決
110年度交字第442號
原      告  邱宏榮  

被      告  高雄市政府交通局

代  表  人  張淑娟  
訴訟代理人  蘇健義  
上列當事人間因交通裁決事件，不服被告民國110年9月27日高市
交裁字第32-BPD205709號裁決，提起行政訴訟，本院判決如下：
      主    文
原告之訴駁回。
訴訟費用新台幣參佰元由原告負擔。
      事實及理由
一、事實概要：原告駕駛AFZ-7876號自用小客車（下稱系爭車輛
    ）於民國110年6月7日18時03分許，在高雄市擴建、成功口
    （下稱系爭路口），因「轉彎或變換車道不依標誌、標線、
    號誌指示」、「違反處罰條例之行為，拒絕停車接受稽查而
    逃逸」交通違規，經高雄市政府警察局前鎮分局警員當場目
    睹並錄影採證後逕行舉發，填掣高市警交相字第BPD205709
    號舉發違反道路交通管理事件通知單（下稱舉發通知單）送
    達原告住居所。原告不服舉發，曾於110年8月18日（應到案
    期限110年8月20日前）提出申訴，並向被告申請裁決，被告
    洵依據道路交通管理處罰條例（以下稱處罰條例）第9條、
    第48條第1項第2款、第60條第1項、第85條第1項暨違反道路
    交通管理事件統一裁罰基準及處理細則（以下稱處理細則）
    第45條規定，於110年9月27日開立高市交裁字第32-BPD2057
    09號裁決（下稱原處分），裁處原告「罰鍰新臺幣20,600元
    整，並記違規點數1點，吊扣駕駛執照6個月」。原告不服，
    遂提起本件行政訴訟。
二、原告主張：其因不熟悉系爭路口號誌設置情形，於擴建路綠
    燈亮起後即直接沿擴建路於系爭路口左轉，固而有未依號誌
    違規左轉之行為。惟原告車行至下一路口（成功路與凱旋路
    口）停等紅燈時，未見前後左右有員警，顯見員警係於系爭
    路口發現原告違規後趕來取締原告，但員警一人自原告車輛
    後方接近，並徒手敲打系爭車輛車窗，卻未呼叫原告路邊停
    車，除造成民眾驚慌外，當時下班時間，車潮正多，又鄰近
    輕軌，路邊停車始屬不易，且原告未看清是何人，不知遭警
    攔停，此時恰逢綠燈亮起，思及社會頻傳歹徒敲窗搶劫、借
    錢情事，以及未不阻擋後車前進而逕自駕車離去，實並不知
    已遭值勤員警稽查而要求停車受檢。況員警僅敲擊車窗，並
    未要求原告路邊停車，不僅不符內政部警政署交通稽查與妻
    為違規勸導作業注意事項交同違規稽查（二）項第7款第5目
    所定警察於稽查取締時，須以警鳴器、警笛、喊話器呼叫路
    邊停車，如受取締人聽聞警察上開喊話方式仍不靠邊停車接
    受稽查獲逃逸時，方可認定受取締人有不符稽查而逃逸之情
    事。再者，於路邊不宜停車之情形下，員警應以逕行舉發方
    式代替現場攔停為宜，故員警之舉發實已違反取締一攀交通
    違規作業程序，是以原處分實有瑕疵等語，並聲明：原處分
    關於違反處罰條例第60條第1項所受罰鍰及吊扣駕照之部分
    撤銷。
三、被告則以：
  ㈠原告因違規左轉遭員警攔停卻拒絕停車接受稽查而逃逸等事
    實，有高雄市政府警察局前鎮分局110年11月1日高市警前分
    交字第11173480500號函、110年9月1日高市警前分交字第11
    072708800號及採證光碟附卷可稽。故原告之違規事實，洵
    堪認定。
  ㈡原告雖辯稱「員警徒手敲打原告車窗，不清楚何人，員警未
    呼叫靠邊停車」，惟按處罰條例第60條第1項規定之處罰要
    件，非僅著重於「逃逸」之行為，尚需合致其前提要件即「
    經公務員制止違規行為，不聽制止」或「拒絕停車接受稽查
    」之要件，方得成立本條之處罰規定，考其立法理由，係為
    有效遏阻違規被稽查取締者，不聽從執法者之制止而加速逃
    逸之行為。經檢視舉發員警答辯表略以：「邱男駕駛AFZ-78
    76從擴建路西往東快車道，未依號誌指示(於直行箭頭綠燈
    時)左轉駛入成功二路；職著警用反光背心並手持具哨音功
    能之指揮棒，從外觀上可清楚辨識為警察」復經檢視採證影
    片可見：畫面時間18:01:33-員警上前以指揮棒攔停未依號
    誌左轉之原告車輛，並持續吹哨，原告車輛未配合停車、18
    :02:19-員警以徒步方式至原告車輛駕駛座前持續吹哨示意
    原告配合停車稽查、18:02:59-原告車輛未配合停車，逕予
    駛離，其車號為000-0000…影片結束。依前揭說明，員警既
    已依取締一般交通違規作業程序-作業內容-二、執行階段：
    (一)攔停舉發：12.不服稽查取締事實之認定：(5)之規定，
    以吹哨、喊話、手勢示意原告停車，依一般經驗法則應可當
    場確認員警位置，然原告駕駛車輛當時即知員警正對其實施
    攔檢，因恐見罰故而刻意閃躲並加速離去，其主觀上確有拒
    絕接受稽查之故意，要屬明確；且其所為已造成交通勤務警
    察執行交通稽查任務之困難，使員警無法查明實際之駕駛人
    為何人，而於員警執行勤務當時，又無法苛求員警冒身體遭
    受撞擊危險，阻擋原告駕駛車輛離去。爰原告所辯，顯屬事
    後矯飾辯解之詞等語，資為抗辯，並答辯聲明：原告之訴駁
    回。
四、本院之判斷：
　㈠按處罰條例第7條之2第1項第4款、第7款規定：「汽車駕駛人
    之行為有下列情形之一，當場不能或不宜攔截製單舉發者，
    得逕行舉發：四、不服指揮稽查而逃逸，或聞消防車、救護
    車、警備車、工程救險車之警號不立即避讓。…七、經以科
    學儀器取得證據資料證明其行為違規。」及處理細則第11條
    第1項第4款規定：「逕行舉發者，應按已查明之資料填註車
    牌號碼、車輛種類、車主姓名及地址，並於通知單上方空白
    處加註逕行舉發之文字後，由舉發機關送達被通知人。」。
    次按處罰條例第48條第1項第2款規定略以：「汽車駕駛人轉
    彎時，不依標誌、標線、號誌指示，處新臺幣600元以上1,8
    00元以下罰鍰。」、第60條第1項規定：「汽車駕駛人，駕
    駛汽車有違反本條例之行為，經交通勤務警察或依法令執行
    交通稽查任務人員制止時，不聽制止或拒絕停車接受稽查而
    逃逸者，除按各該條規定處罰外，處新臺幣10,000元以上30
    ,000元以下罰鍰，並吊扣其駕駛執照6個月。」。又依原告
    行為時之違反道路交通管理事件統一裁罰基準及處理細則附
    件「裁罰基準表」備註欄之規定，大型重型機車及汽車駕駛
    人違反處罰條例第60條第1項第1款規定，於期限內繳納或到
    案聽候裁決者，處罰鍰20,000元並吊扣其駕駛執照6個月。
    上開裁罰基準表之規定，係基於母法處罰條例之授權而訂定
    ，且就處理細則附件所示統一裁罰基準表中有關處罰條例第
    60條第1項之裁罰基準內容，並未牴觸母法，被告自得依該
    裁罰基準而為裁罰，且該法律效果乃立法形成之範疇，基於
    權力分立原則，被告既無變更權限，復無任何裁量餘地，否
    則，即違反依法行政原則。換言之，被告經確認汽車駕駛人
    之行為該當於處罰條例第60條第1項第1款規定之構成要件者
    ，即應為裁罰20,000元為並吊扣其駕駛執照6個月之處分。
    又原處分處罰主文二.關於罰鍰及駕駛執照逾期不繳納、繳
    送者之增罰處分，於原告提起本件訴訟後，業據被告依職權
    撤銷，合先敘明。
　㈡經查，原告有事實概要欄所在之違規行為，業據被告提出高
    雄市政府警察局前鎮分局110年11月1日高市警前分交字第11
    173480500號函、110年9月1日高市警前分交字第1107270880
    0號及採證光碟附卷可稽，且本院勘驗採證光碟之結果為：
    「畫面時間18:01:33-員警上前以指揮棒攔停未依號誌左轉
    之原告車輛，並持續吹哨，原告車輛未配合停車、18:02:19
    -員警以徒步方式至原告車輛駕駛座前持續吹哨示意原告配
    合停車稽查、18:02:59-原告車輛未配合停車，逕予駛離，
    其車號為000-0000…影片結束」。故原告之違規事實，洵堪
    認定。
　㈢原告雖以前詞主張未有處罰條例第60條第1項之違規行為云云
    。惟查，依前揭光碟內容顯示，原告違規左轉當時，員警即
    持續吹哨制止，但原告並未停車而繼續駛離系爭路口至下一
    路口停等紅燈時，員警小跑步自後追上，並於系爭車輛右側
    吹笛及擺動指揮棒指向路邊，此時車窗印出員警身著警服身
    影（見採證光碟截圖），但原告未有反應，員警遂又沿車身
    繞至車頭駕駛座正前方繼續吹笛及擺動指揮棒指向路邊，原
    告仍不為所動，員警持續繞至駕駛座旁邊，持續於吹笛及擺
    動指揮棒指向路邊，示意原告配合停車稽查，期間歷時40秒
    ，依一般經驗法則，原告有充裕時間認知吹笛及擺動指揮棒
    者身著警察服裝而為員警，且員警並無拍打車窗之行為，僅
    係持續吹笛及擺動指揮棒指向路邊，間以當時光線清楚，車
    道上尚有其他車輛，客觀上原告並無感覺危險而拒不路邊停
    車之正當理由。此外，案發當時雖係下班時間，但路上並無
    眾多車潮或行人，路邊因劃設紅線緣故，亦無其他車輛停放
    ，故路邊停車空間空曠，並無無法路邊停車或停車過程容易
    與其他車輛發生碰撞之危險。是以原告辯稱不知遭員警攔停
    以及員警舉發過程違反前揭取締一般交通違規作業程序云云
    ，並非屬實，不足採信。
  ㈣綜上所述，原告於上述時、地確有「違反處罰條例之行為，
    拒絕停車接受稽查而逃逸」之違規行為，被告依處罰條例第
    60條第1 項規定，以原處分裁處原告「罰鍰20,000元，吊扣
    駕駛執照6個月」，於法有據。原告訴請撤銷，為無理由，
    應予駁回。
六、本件判決基礎已臻明確，兩造其餘攻防方法及訴訟資料經本
    院斟酌後，核與判決結果不生影響，不另一一論述，併此敘
    明。
七、本件第一審裁判費為300 元，應由原告負擔，爰確定第一審
    訴訟費用額如主文第2 項所示。
據上論結，本件原告之訴為無理由，依行政訴訟法第237 條之7 
、第237 條之8 第1 項、第237 條之9 第1 項、第236 條、第98
條第1 項本文，判決如主文。
中　　華　　民　　國　　111 　年　　9 　　月　　29　　日
                  行政訴訟庭  法  官  吳文婷
上為正本係照原本作成。　　　　　　　　　
如不服本判決，應於判決送達後20日內，向本院提出上訴狀並表
明上訴理由（原判決所違背之法令及其具體內容或依訴訟資料可
認為原判決有違背法令之具體事實），其未載明上訴理由者，應
於提出上訴後 20 日內向本院補提理由書（上訴狀及上訴理由書
均須按他造人數附繕本，如未按期補提上訴理由書，則逕予駁回
上訴），並應繳納上訴裁判費新臺幣750元。
中　　華　　民　　國　　111 　年　　9 　　月　　29　　日
                              書記官  洪嘉慧　　　　　　　　　　　
　　
　　　　。